【裁判字號】    90,易,587
【裁判日期】    901224
【裁判案由】    偽造文書
【裁判全文】
台灣苗栗地方法院刑事判決                            九十年度易字第五八七號
    公  訴  人  臺灣苗栗地方法院檢察署檢察官
    被      告  甲○
右列被告因偽造文書案件，經檢察官聲請以簡易判決處刑（八十九年度偵字第二六四
○號），本院苗栗簡易庭認為不宜以簡易判決處刑（九十年度苗簡字第三三號），而
移至本院刑事庭以通常程序審理，茲判決如左：
    主  文
甲○違反使大陸地區人民非法進入臺灣地區之規定，未遂，處拘役拾日，如易科罰
金，以佰元折算壹日。緩刑貳年。
    事  實
一、甲○為使其大陸地區福建省南安市鄰居即大陸女子潘歲寶來臺工作賺錢，明知大
    陸地區人民非經主管機關許可，不得進入臺灣地區，且其曾於八十八年七月六日
    ，以其為潘歲寶之父，為大陸女子潘歲寶申請來臺探親，因逾期未補正大陸地區
    人民進入臺灣地區旅行證所需資料，經內政部入出境管理局（下稱入出境管理局
    ）駁回其申請。甲○猶於八十九年三月十日在大陸地區福建省泉州市與潘歲寶辦
    理假結婚，於同年三月十四日取得苗建省南安市公證處核發之結婚公證書，並於
    返抵臺灣後，明知其並無與潘歲寶結婚之合意及事實，竟基於使公務員登載不實
    事項於職務上所掌之公文書之概括犯意，於同年四月十一日某時，持前開不實之
    大陸結婚公證書、財團法人海峽交流基金會（簡稱海基會）之證明等資料，至苗
    栗縣通霄鎮戶政事務所辦理結婚登記，使不知情之戶政事務所承辦公務員誤為甲
    ○、潘歲寶確已於八十九年三月十日結婚，而將該不實事項登載於職務上所掌管
    之公文書即戶籍登記簿、戶口名簿、國民身分證上，並據以核發戶籍謄本，足以
    生損害於戶政機關對於戶政管理之正確性。甲○復基同一之犯意，於同年四月十
    四日某時，前往苗栗縣警察局通霄分局通霄派出所，申請使大陸女子潘歲寶來臺
    探親，並填寫「大陸地區人民進入臺灣地區保證書」，使警政機關於職務上所掌
    管之戶卡片及口卡片上，為不實之結婚登記，足以生損害於警政機關對於大陸地
    區人民來臺居留管理之正確性。嗣甲○即將該不實之戶籍謄本、國民身分證、結
    婚證、大陸地區人民進入臺灣地區保證書、海基會之證明書等資料，委由不知情
    之張泰雄（聲請簡易判決處刑書誤為簡國安）於八十九年四月二十一日至內政部
    警政署入出境管理局（下稱入出境管理局）以潘歲寶來臺探夫之名義，申辦潘歲
    寶之大陸地區人民進入臺灣地區旅行證，以為行使，欲藉此使大陸女子潘歲寶得
    以假結婚之非法手段進入臺灣地區，並填寫不實之「大陸地區人民進入臺灣地區
    旅行證申請書」，致入出境管理局該管承辦公務員不知有偽，而於職務上所掌管
    之公文書即上開旅行證申請書上記載「民國八十九年三月十日結婚」、「大陸來
    臺探親奔喪證」等不實之事實，足生損害於入出境管理局對入出境管理之正確性
    。旋即經入出境管理局發覺，潘歲寶前於八十八年間曾申請來臺探視父親甲○，
    本次則係申請來臺探視配偶甲○，顯然有異，函苗栗縣警察局通霄分局循線查悉
    ，致甲○使大陸地區人民潘歲寶非法進入臺灣地區未得逞。
二、案經苗栗縣警察局通霄分局移送臺灣苗栗地方法院檢察署檢察官聲請以簡易判決
    處刑，本院認不宜以簡易判決處刑，而改依通常程序審理。
    理  由
一、訊據被告甲○對於右揭犯罪事實均坦承不諱，核與證人張泰雄於警訊中證述情節
    相符，並有中華人民共和國福建省南安市公證處結婚公證書、父女關係公證書、
    說明書各一件，及戶籍謄本、大陸地區人民進入臺灣地區保證書、大陸地區人民
    進入臺灣地區旅行證申請書、委託書各二件附卷可稽，被告之自白與事實相符，
    本件事證明確，被告之犯行，堪以認定，應依法論科。
二、核被告甲○所為，係違反臺灣地區與大陸地區人民關係條例第十五條第一款，而
    觸犯同條例第七十九條第三項、第一項使大陸地區人民非法進入臺灣地區未遂罪
    及刑法第二百十六條、第二百十四條之行使使公務員登載不實事項於職務上所掌
    公文書罪。其所犯刑法第二百十四條使公務員登載不實事項於職務上所掌公文書
    罪之低度行為，應為其持以行使之高度行為所吸收，僅論以行使使公務員登載不
    實事項於職務上所掌公文書罪。被告委請不知情之張泰雄辦理潘歲寶之中華民國
    臺灣地區旅行證，係間接正犯。被告先後多次犯刑法第二百十六條、第二百十四
    條之行使使公務員登載不實文書罪，時間緊接，犯罪構成要件相同，所犯罪名又
    屬同一，顯係基於概括犯意而反覆為之，應論以連續犯，並加重其刑。又被告所
    犯上開二罪間，有方法結果之牽連關係，為牽連犯，應依刑法第五十五條之規定
    ，從一重之臺灣地方與大陸地區人民關係條例第七十九條第三項、第一項之規定
    處斷。又公訴人起訴事實雖未敘及被告甲○使警察機關將假結婚之事實登載於其
    職務上所掌管之口卡片及戶卡片上，及欲使大陸女子潘歲寶非法進入臺灣地區，
    因入出境管理局發覺而未得逞之犯行，惟該部分事實與公訴人起訴之犯罪事實既
    分別具有連續犯及牽連犯之裁判上一罪關係，應為起訴效力所及，本院自應併予
    審究。被告著手於實施使大陸地區人民非法進入臺灣地區，然該大陸地區人民潘
    歲寶尚未來臺，故被告之前開行為係屬未遂犯，應依刑法第二十六條之規定減輕
    其刑。爰審酌被告甲○之素行、犯罪動機、手段、生活狀況及犯罪後態度等一切
    情狀，量處如主文所示之刑，並諭知易科罰金之折算標準（被告行為後之刑法第
    四十一條業於九十年一月十日修正公布，於同年月十二日生效，而修正後刑法第
    四十一條第一項，將原得易科罰金者之範圍，由僅限於犯最重本刑為三年以下有
    期徒刑之罪擴大至犯最重本刑為五年以下有期徒刑之罪，二相比較，以修正後之
    刑法第四十一條第一項之規定有利於被告，自應依刑法第二條第一項前段之規定
    ，適用裁判時之法律即修正後刑法第四十一條第一項前段之規定，而諭知易科罰
    金之折算標準）。又被告前未曾受有期徒刑以上刑之宣告，有卷附臺灣苗栗地方
    法院檢察署刑案資料查註紀錄表、臺灣高等法院被告全國前案紀錄表附卷可參，
    其因一時失慮，偶罹刑典，經此刑之宣告後，應知警惕而無再犯之虞，本院認為
    前開對被告宣告之刑，以暫不執行為適當，爰宣告緩刑二年，以啟自新。
據上論斷，應依刑事訴訟法第二百九十九條第一項前段，臺灣地區與大陸地區人民關
係條例第七十九條第三項、第一項、第十五條第一款，刑法第二條第一項前段、第十
一條前段、第二百十六條、第二百十四條、第五十五條、第二十六條、第七十四條第
一款、修正後刑法第四十一條第一項前段，罰金罰鍰提高標準條例第一條前段、第二
條，判決如主文。本案經檢察官李殷財到庭執行職務。
中    華    民    國    九十      年      十二      月      二十四      日
                                    臺灣苗栗地方法院刑事第二庭
                                        法  官  陳  慧  萍
右正本證明與原本無異。
如不服本判決，應於送達後十日內向本院提出上訴狀(須附繕本)，上訴於台灣高等法
院台中分院。
  書記官  陳  建  分
中    華    民    國    九十      年      十二      月      二十四      日
附錄論罪科刑法條
臺灣地區與大陸地區人民關係條例第七十九條：
違反第十五條第一款規定者，處五年以下有期徒刑、拘役或科或併科新台幣五十萬元
以下罰金。
以犯前項之罪為常業者，處一年以上七年以下有期徒刑，得併科新台幣一百萬元以下
罰金。
第一項之未遂犯罰之。
臺灣地區與大陸地區人民關係條例第十五條：
左列行為不得為之：
一  使大陸地區人民非法進入臺灣地區。
二  招攬臺灣地區人民未經許可使之進入大陸地區。
三  使大陸地區人民在臺灣地區從事未經許可或與許可目的不符之活動。
四  僱用或留用大陸地區人民在臺灣地區從事未經許可或與許可範圍不符
    之工作。
五  居間介紹他人為前款之行為。
中華民國刑法第二百一十六條：
行使第二百十條至第二百十五條之文書者，依偽造、變造文書或登載不實事項或使登
載不實事項之規定處斷。
中華民國刑法第二百一十四條：
明知為不實之事項，而使公務員登載於職務上所掌之公文書，足以生損害於公眾或他
人者，處三年以下有期徒刑、拘役或五百元以下罰金。


司法院資訊處製作；財團法人民間司法改革基金會備份。
